【裁判字號】    92,訴,4363
【裁判日期】    921115
【裁判案由】    債務不履行損害賠償
【裁判全文】
臺灣臺北地方法院民事判決                        九十二年度訴字第四三六三號
    原      告  乙○○○○○○.
    訴訟代理人  馬在勤律師
    被      告  甲○○
    訴訟代理人  謝天仁律師
右當事人間請求債務不履行損害賠償事件，本院於中華民國九十二年十二月二十三日
言詞辯論終結，判決如左：
    主      文
被告應給付原告新台幣貳拾萬元及自民國九十二年九月九日起至清償日止，按年息百
分之五計算之利息。
原告其餘之訴駁回。
訴訟費用由被告負擔五分之一，餘由原告負擔。
本判決第一項得假執行，但被告如以新台幣貳拾萬元為原告預供擔保，得免為假執行
。
原告其餘假執行之聲請駁回。
    事      實
甲、原告方面：
壹、聲明：
一、被告應給付原告新台幣（下同）一百萬元，及自起訴狀送達被告之翌日起至清償
    日止，按年息百分之五計算之利息。
二、願供擔保，請准為假執行之宣告。
貳、陳述：
一、原告乙○○○○○○（即王橞霙）與被告前於民國九十年十月十八日簽訂合約書
    ，約定被告為專屬藝人，契約有效期間至九十五年十月十八日止。而依系爭契約
    第一條載明：「甲方（即原告）聘請乙方（即被告）為專屬藝人，自合約生效日
    起，乙方一切演藝工作（包括網路、廣告、電影、電視、工地秀、晚會、舞台秀
    、唱片、主持等），有關演藝之事項之製作發行發出等權限均為甲方所有，除甲
    方出面接洽並書面同意外，乙方不得在中華民國及世界各地接受他方邀請進行有
    關演藝之工作。」、「第四條：乙方應盡責任與義務：一、甲方安排之檔期經乙
    方同意後，不得任意變更。二、合約期間乙方應遵重甲方之決定，全力配合。三
    、合約期間，乙方應演出項目取得演出所得報酬按比例分配甲方。未料被告無視
    兩造協議，於下列時地發生違背合約之情事：（一）被告未知會工作室私自領取
    九十二年五月十七日至二十四日細說台灣電視劇─土地公與姑娘廟拍攝報酬現金
    二萬二千五元。(二)九十二年五月三十一日由原告所接洽之民視新玫瑰朣玲眼劇
    本預定拍攝期間為同年六月一日至七日，被告無故不到。(三)九十二年六月三日
    至十一日、九十二年七月九日至十七日、九十二年九月八日至十八日被告未經原
    告出面接洽（同意）即前往三立視台拍攝細說台灣電視劇（含鯉魚精的咒懺、觀
    紹帚神、鷹哥精傳奇等）。
二、被告稱原告遲付其酬勞，與事實不符，蓋一般而言被告接完通告後至演出單位撥
    款時間長短不一，有遲延一個月至三個月之情形常發生，被告演出之款項入帳如
    下：九十二年四月八日拍攝民視「家有日本妻」四集，酬勞於九十二年七月十一
    日撥入原告帳戶；九十二年五月廿六日拍攝「和信哈啦九百」之報酬於九十二年
    七月九日始撥入；九十二年四月廿三日開拍「新玫瑰瞳鈴眼」連續劇第一筆款於
    九十二年五月三十日始撥入，故原告於九十二年七月十一日始交付報酬，此全因
    製作單位支付延遲之故，與原告無關。
三、九十二年六月三日至十一日被告未經工作室之同意私下前往三立電視台拍攝細說
    台灣電視劇，原告不查前往領取該筆報酬二萬二千五元時，誤以為該費用即為九
    十二年五月十七日至二十四日拍攝之報酬（按該單元劇之報酬金額皆相同），原
    告仍依約於七月十八日將酬勞扣除經紀費用轉帳於被告，被告違約自行領取報酬
    亦未交付百分之二十五之經紀費用。
四、有關被告於九十二年五月三十一日拍攝民視瞳鈴眼連續劇無故未到，說明如下：
    該劇為長期之連續劇，被告於九十二年四月二十三日即同意前往拍攝（被告於答
    辯狀中亦承認無誤），此為一連續劇之合約，被告既已於四月二十三日同意拍攝
    ，本應履行合約至全劇拍攝完畢，完全符合合約第四條第一項第一款之規定，被
    告動則以不可歸責於原告之事由（遲延收到報酬），無故不到現場拍片。此外，
    經比對發現原告所洽談之民視新玫瑰朣玲眼劇本預定拍攝期間為同年六月一日至
    七日，而被告私下前往三立電視台拍攝細說台灣電視劇期間為九十二年六月三日
    至十一日，時間相衝突，當然無法前往民視新玫瑰朣玲眼，被告稱該具角色、劇
    本不佳不願演出全為托辭，被告早於九十二年六月一日即違約，而其提出解除契
    約存証信解約日期為九十二年六月十六日，亦無法說明其違約行為。
五、原告為被告之經紀合約付出心力，被告初出茅廬，初期接戲之選擇性並不大，原
    告只有請求製作單位給予新人機會，此外對於被告之訓練原告亦費盡心力，為其
    支付費用是相關之訓練課程。被告稱原告對外聲稱其以退出演藝圈及拒絕仲介其
    演出之具體演出機會，並非真實，被告提出之解除契約亦與契約內容不符，其並
    無解除權。
六、此外，雙方為擔保關於合約權利之行使與義務之履行，特於合約書第五條明文約
    定：「乙方於合約期間內，如有違反本合約書條款或不論任何原因終止履行義務
    即視為違約，乙方應負責一切之賠償（自合約生效之日起，甲方因業務需要所負
    擔之宣傳、交際、交通等項費用及甲方代理乙方向外所簽合約未能履行而應賠償
    之損失），並應另賠償甲方（即原告）新台幣二佰萬元整：：，乙方（即被告）
    不得以違約已經賠償而作為解除本合約之條件，仍應繼續履行本合約至期滿為止
    。」，被告違約甚為明顯，依契約之約定，被告本應支付原告二百萬元之違約金
    ，原告已自行將之酌減為一百萬元。
七、又被告稱爭經紀合約為訂型化契約條款顯不公平云云，顯然對於定型化契約條款
    之定義「企業經營者為與不特定多數人訂立契約之用而單方預先擬定之契約條款
    」有誤解，蓋原告並非企業經營者該經紀合約亦非針對不特定多數人，故無訂型
    化契約條款之適用。又被告稱原告對外聲稱其以退出演藝圈，造成其受損，亦應
    比照合約第五條之規定賠償一百萬元並提出抵銷云云，被告應先負舉證責任，證
    明原告又上述之舉動，其次被告所引抵銷之請求權依據為「比照合約第五條」，
    其依據既非民法所明定之請求權，亦非約定之請求權，如何行使抵銷權，其請求
    顯無理由。
參、證據：提出合約書、（演出費）收據、華僑銀行00000000000000
    存摺明細、單檔收支表、支出證明單、自動櫃員機交易記錄、（訓練課程費用支
    出）收據、九十二年七月十四日及年月二十一日永成法律事務所函、合約期間被
    告拍戲與活動明細表各一份、支票（支票號碼為GC0000000、AE0000000）二紙為
    證。
乙、被告方面：
壹、聲明：
一、原告之訴及假執行之聲請均駁回。
二、如受不利之判決，願供擔保，請准宣告免予假執行。
貳、陳述：
一、本件被告於九十二年四月八日起拍攝民視「家有日本妻」共四集、同年四月二十
    三日開始拍攝民視「新玫瑰瞳鈴眼」一單元、同年五月二十六日拍攝「和信哈啦
    九百」廣告二天，原告均未支付被告應得之款項，同年七月八日被告致電原告催
    款，原告始在同年七月十一日支付其中部分款項，使被告生活陷入困頓。原告又
    於同年六月一日於三立電視台洽商被告演出時，宣稱被告退出演藝圈，不再參加
    任何演出，拒絕為被告仲介演出，及同年六月三日對被告單方面宣佈被告不再接
    演相關之演藝工作，造成被告利益、名聲及演藝生涯的嚴重受損，並自同年六月
    中旬後，未再為被告仲介演出機會，致被告生活陷入窘境，經被告催請原告履行
    兩造合約，原告仍未履約，被告乃於同年六月二十三日解除兩造之合約。本件因
    原告違約在先，且企圖截斷被告演出機會，違反兩造合約，被告解約後係迫於生
    活在三立電視台演出，已不受合約拘束，原告本此主張被告違約，顯有誤會。
二、至被告私自領取拍攝報酬二萬二千五百元部分，因該檔戲（九十二年五月十八日
    至廿五日三立戲說台灣電視劇）之會計以被告之名開立支票，故將該支票交由被
    告自己領取，再者，被告已於九十二年七月二日將原告所應得之部分（二十五％
    ）匯入原告之帳戶，兩造合約復無何人領款之規定，自無違約之可言。
三、又玫瑰瞳鈴眼為單元劇每一單元有不同之角色，被告係因另一單元接演角色涉及
    壞女人，與被告欲發展之類型不相合，乃不同意演出，此係本於合約之權利，被
    告非原告之受僱人，當然有權決定參與演出之角色。九十二年五月三十一日由原
    告所接洽之民視新玫瑰朣玲眼劇集，未兼顧被告之形象，未經被告同意即擅自與
    該劇組接洽演出，違背系爭合約第四條第一項第一款之約定，被告並無義務配合
    演出。
四、又原告主張九十二年六月三日至十一日被告在三立電視台之演出，未經其同意，
    惟該演出報酬係由原告領走（原告尚偽簽被告之背書），足見原告已承認該演出
    ，原告主張被告違約，自屬無據。又原告主張被告七月七日自行接演三立電視台
    之演出，因被告已於同年六月二十三日解除兩造之合約，故即不受合約拘束。另
    原告稱因製作單位遲延，才因而遲付酬勞予被告，惟單以九十二年四月二十三日
    瞳鈴眼，於九十二年五月三十日始撥入，原告卻在七月十一日才交付該報酬，顯
    有拖延。
五、兩造合約第四條第一項第一款明定，原告媒介之所有演出應經被告同意始有演出
    義務，亦即被告對於是否演出有決定權，被告將演藝事業付託予原告，原告理應
    以被告最大利益之考量，協助仲介被告在演藝圈發展，乃原告竟公開對外散播被
    告要退出演藝圈，不再參與任何演出，對被告造成重大損害。被告多次與原告面
    對面溝通，均無效果，復多次具函予原告，語多懇切，但原告仍不為所動。倘原
    告利用被告之弱勢，簽定不平等契約在前，復以退出演藝圈之謠言，傷害在後，
    加上不再仲介演出下，被告卻仍要受不公平合約之拘束，不得工作，顯與憲法保
    障工作權之意旨不符。被告在原告拒絕為被告仲介演出下，為基本生活之要求，
    參與演出，應認係合理。而被告前雖未透過原告自行接戲演出，但仍依合約給付
    原告服務報酬，原告亦無異議收受該報酬，故原告主張被告違約，顯無理由。
六、此合約書屬定型化契約顯不公平，原告擔任經紀人仲介被告演出依法亦只是有給
    付仲介報酬以填補損害之問題，被告九十二年七月七日參與三立電視台節目之演
    出，原告所生之損害僅為仲介被告演出所得之酬勞，而被告該次演出總報酬為二
    萬七千元，原告最大損害僅為被告該次演出報酬之百分之二十五（即六千七百五
    十元），是原告請求一百萬元之損害賠償，顯屬無據。除此，兩造本即約定被告
    自行接演只是在合約期限內，仍須按合約給付仲介報酬，被告前亦按約給付，原
    告亦收受且無異議，由被告給付仲介報酬之事實，益證被告只須給付該次演出報
    酬二萬七千元之百分之二十五，即六千七百五十元予原告，而無違約之問題，不
    生被告無權接演之問題。
七、至原告稱為被告支付訓練費用，惟依原告所提之訓練費用收據所示內容顯見被告
    之訓練課程費用全由被告自行負擔，又原告所提供之仲介演出機會之服務，被告
    已給付相當報酬。又原告旗下新人眾多，被告之演出機會，並非原告專為被告所
    求得，本件兩造系爭合約乃屬繼續性契，約原告已因被告一部履行而受有利益，
    是原告請求之違約金數額，與被告演出該劇報酬依合約書應給付原告者相較，顯
    屬過高，應以十萬元為當。又如認為被告構成違約，亦請依民法第二百五十二條
    予以酌減至實際損害額。另原告對外公開宣稱被告退出演藝圈，不再參與任何演
    出，亦對被告之演藝事業造成莫大損害，原告對該損害亦應比照合約書第五條之
    規定，賠償被告一百萬元，被告依法主張抵銷。
參、證據：提出九十二年六月十六日北投關渡郵局第二十一號存證信函、九十二年六
    月二十三日北投關渡郵局第二十三號存證信函、被告自行接演明細（附轉帳交易
    明細表八紙）、被告收入明細各乙份為證，並聲請訊問證人李東原。
    理      由
一、本件原告起訴主張：兩造前於九十年十月十八日簽訂合約書，約定被告為原告之
    專屬藝人，自合約生效日起，被告一切演藝工作及有關演藝之事項之製作發行發
    出等權限均為原告所有，除原告出面接洽並書面同意外，被告不得在中華民國及
    世界各地接受他方邀請進行有關演藝之工作。且原告安排之檔期經被告同意後，
    不得任意變更，詎被告無視兩造協議，有(1)被告未知會工作室私自領取九十二年
    五月十七日至二十四日細說台灣電視劇─土地公與姑娘廟拍攝報酬現金二萬二千
    五元。(2)就原告所接洽之民視新玫瑰朣玲眼劇本（拍攝期間為九十二年六月一日
    至七日）無故不到。(3)九十二年六月、七月、八月間數次未經原告之同意私下前
    往三立電視台拍攝細說台灣電視劇（鯉魚精的咒懺、觀紹帚神、鷹哥精傳奇等）
    情事，其違約甚為明顯，為此依契約約定訴請被告給付違約金。而依契約之約定
    ，被告本應支付二百萬元之違約金，原告已將請求酌減為一百萬元。又原告為被
    告之經紀合約及訓練費盡心力，並未對外聲稱其以退出演藝圈及拒絕仲介其演出
    之具體演出機會，被告解除契約，與契約內容不符。被告辯稱原告對外聲稱被告
    退出演藝圈，致其受損，故原告應比照合約第五條之規定賠償其一百萬元，於法
    於約無據，被告據以與原告之違約金請求權抵銷顯無理由等情。
二、被告則以：原告於九十二年四、五月間，告就被告拍攝之民視「家有日本妻」四
    集、「新玫瑰瞳鈴眼」一單元」、「和信哈啦九百」廣告報酬，未為給付，同年
    七月八日經被告致電催款，始在同年七月十一日支付部分款項，使被告生活陷入
    困頓。原告又於同年六月一日於三立電視台洽商被告演出時，宣稱被告退出演藝
    圈，不再參加任何演出，拒絕為被告仲介演出，及同年六月三日對被告單方面宣
    佈被告不再接演相關之演藝工作，造成被告利益、名聲及演藝生涯的嚴重受損，
    並自同年六月中旬後，未再為被告仲介演出機會，經被告於九十二年六月十六日
    催告原告履約未果，被告乃於同年六月二十三日解除兩造之合約。本件因原告違
    約在先，且企圖截斷被告演出機會，違反兩造合約，被告解約後係迫於生活在三
    立電視台演出，自不受系爭合約拘束。(1)兩造合約並無何人領款之規定，被告領
    取拍攝報酬二萬二千五百元，且於九十二年七月二日將原告應得之報酬（二十五
    ％）匯入原告之帳戶，自無違約之可言。(2)九十二年五月三十一日由原告所接洽
    之民視新玫瑰朣玲眼劇集，未兼顧被告之形象，未經被告同意即擅自與該劇組接
    洽演出，違背系爭合約第四條第一項第一款之約定，被告並無義務配合演出。(3)
    又原告主張九十二年六月三日至十一日被告在三立電視台之演出，未經其同意，
    惟該演出報酬係由原告領走（原告尚偽簽被告之背書），足見原告已承認該演出
    ，原告主張被告違約，自屬無據。(4)被告九十二年七月七日參與三立電視台節目
    之演出，原告所生之損害僅為仲介被告演出所得之酬勞（即該次演出報酬之百分
    之二十五），又原告所提供之仲介演出機會之服務，被告已給付相當報酬，而原
    告旗下新人眾多，被告之演出機會，並非原告專為被告所求得，況本件兩造系爭
    合約乃屬繼續性契，約原告已因被告一部履行而受有利益，是原告請求一百萬元
    之違約金數額，與被告演出該劇報酬依合約書應給付原告者相較，顯屬過高，應
    以十萬元為當。(5)另原告對外公開宣稱被告退出演藝圈，不再參與任何演出，亦
    對被告之演藝事業造成莫大損害，原告對該損害亦應比照合約書第五條之規定，
    賠償被告一百萬元，被告依法主張抵銷等語，資為抗辯。
三、經查，本件(1)兩造於九十年十月十八日簽訂本件系爭合約書，合約期間自九十年
    十月十九日起至九十五年十月十八日止。(2)被告九十二年四月八日拍攝之民視「
    家有日本妻」共四集，製作單位於九十二年七月十一日將酬勞撥入原告帳戶；同
    年四月二十三日拍攝民視「新玫瑰瞳鈴眼」一單元之報酬，製作單位於九十二年
    五月三十日撥入原告帳戶；同年五月二十六日「和信哈啦九百」廣告報酬三萬元
    ，製作單位於九十二年七月九日撥入原告帳戶。被告九十二年四月八日拍攝民視
    「家有日本妻」共四集，原告於九十二年七月十八日依比例給付被告演出報酬；
    同年四月二十三日拍攝之民視「新玫瑰瞳鈴眼」一單元、同年五月二十六日「和
    信哈啦九百」廣告報酬三萬元，原告於九十二年七月十一日依比例給付被告演出
    報酬。(3)被告於九十二年六月十六日就原告違約情事曾以存證信函促請原告七日
    內解決、嗣復於九十二年六月二十三日發存證信函為解約之意思表示，原告先後
    於同年六月十七日、二十四日收受上開存證信函。(4)被告自行領取拍攝報酬二萬
    二千五百元部分（九十二年五月十八日至二十五日三立戲說台灣電視劇），被告
    已於九十二年七月二日將原告所應得報酬部分（二十五％）匯入原告之帳戶。(5)
    九十二年五月三十一日由原告所接洽之民視新玫瑰瞳玲眼（拍攝期間為九十二年
    六月一日至七日），被告未到場拍攝。九十二年六月三日至十一日、九十二年七
    月九日至十七日、九十二年九月八日至十八日被告未經原告出面接洽（同意）即
    前往三立視台拍攝細說台灣電視劇（含鯉魚精的咒懺、觀紹帚神、鷹哥精傳奇等
    ）。(6)原告九十二年七月十五日領取製作單位欲給付被告九十二年六月三日至十
    一日至三立視台拍攝細說台灣電視劇之報酬二萬五千元。(7)九十二年七月十四日
    原告以律師函催告被告履行契約，九十二年七月二十一日再以律師函向被告為解
    除契約之意思表示等情，為兩造所不爭執，且有合約書、（演出費）收據、華僑
    銀行00000000000000存摺明細、九十二年六月十六日、九十二年
    六月二十三日存證信函等件在卷足憑，自堪信為真實。至原告主張被告有違約情
    事，依契約應給付違金等語，則為被告所否認，且以前揭詞情置辯，是
    本件應審酌者厥為：被告有無違約情事（即未經原告出面接洽同意即進行演藝工
    作之違約情事）、原告有無違約情事，被告解除契約有無理由、被告如有違約情
    事，原告請求被告給付違約金一百萬元是否過高、被告對原告是否有損害賠償債
    權可與被告之違約金債權抵銷等項，茲論述如下：
（一）、有關被告有無違約情事部分：按「甲方（即原告）聘請乙方（即被告）為專
        屬藝人，自合約生效日起，乙方一切演藝工作（包含網路、廣告、電影、電
        視、工地秀、晚會、舞台秀、唱片、主持等，有關演藝之事項之製作發行演
        出等權限，均為甲方所有、除甲方出面接洽並書面同意外，被告不得在中華
        民國及世界各地接受他者邀請進行有關演藝之工作。」為兩造簽訂之合約書
        第一條所明定，而查，本件九十二年六月三日至十一日被告未經原告出面接
        洽（同意）即前往三立視台拍攝細說台灣電視劇一節，為兩造所不爭執，是
        被告有於合約存續期間未經原告出面接洽並書面同意接受他人邀請進行演藝
        工作之違約情事一節，自足認定。而本件被告於合約期間第一、二年之演出
        酬勞依約應支付原告百分之二十五（合約第四條第三項參照），兩造並於系
        爭合第五條明定「乙方（即被告）於合約期間內，如有違反本合約書條款：
        ：：乙方不得以違約已經賠償而作為解除本合約之條件，仍應繼續履行本合
        約至期滿為止。」，據此，原告事後單純收受被告自行接演戲劇節目之演出
        酬勞百分之二十五，乃契約權利之行使，被告之違約行為無從因此獲得補正
        。被告徒執原告事後收受其違約自行接演戲劇節目之演出酬勞（百分之二十
        五），稱原告追認伊之演出，伊已無違約情事云云，並無可採。原告依合約
        書第五條約定，訴請原告給付違約金，洵屬有據。至所謂定型化契約之條款
        因顯失公平，而無效者，係以契約當事人之一方於訂約當時處於無從選擇締
        約對象或無拒締約餘地之情況，而簽訂顯然不利於己之約定為其要件。而查
        時下演藝人員之經紀人（公司）所在多有，非僅原告工作室一人，被告就其
        於簽訂本件合約當時是否處於無從選擇締約對象或無拒絕締約餘地之情況，
        並未舉證以實其說，徒指系爭合約有關違約金之約定，顯失公平，應屬無效
        ，自嫌乏據。
（二）、有關原告有無違約情事，被告解除（終止）契約有無理由部分：本件被告辯
        稱：原告對外公開宣稱不再參與任何演出，且於被告解約，前即未再仲介被
        告演出等情，雖為原告所否認，惟查：原告於九十二年六月起即拒不接洽被
        告演出事宜一節，業據證人李東原結證：「在九十二年六月間我打電話到原
        告工作室聯絡被告甲○○演戲說臺灣（到金門去拍鯉魚精的咒懺），原告公
        司王橞霙說被告不演戲了，她說她要把被告甲○○冰凍起來，不幫她接戲，
        我有問王橞霙說原因，她沒有告訴我。」、「後來又我打電話給原告工作室
        的王橞霙查證此事，王橞霙才告訴我說先前她幫被告甲○○接了一檔戲，被
        告甲○○拒演，既然被告拒演，就都不要再演，她也不要幫她接戲了。」等
        語屬實，核與被告所辯相符，而原告自九十二年六月起未為被告安排出機會
        ，則有卷附原告提出之合約期間被告拍戲與活動明細表足憑，是被告辯稱原
        告違反合約第三條「一、甲方（即原告）為拓展乙方演藝之成就，將竭盡所
        能推動及策劃爭取演出機會，乙方（即被告）不得有敷衍及推托之行為」之
        約定，自屬有據，從而，被告於九十二年六月十六日就有關違約情事以存證
        信函促請原告七日內履行未果、嗣於九十二年六月二十三日發存證信函解約
        （終止兩造合約），於法自無不合，則兩造系爭合約關係，業因被告解約（
        終止契約）之意思表示到達原告而告消滅，亦足認定。
（三）、至被告辯稱原告對外公開稱被告退出演藝圈不再接演相關之演藝工作，造成
        被告利益、名聲及演藝生涯的嚴重受損云云，已為原告所否認，而證人李東
        原前開證詞固可證明原告確有拒為被告仲介接洽演出之事，惟尚不足證明原
        告有對外公開稱被告退出演藝圈不再接演演藝工作之事，而上情另參諸證人
        李東原證述「（你是否另外還有聽別人說被告不演戲？）被告不演戲一事，
        在我去金門拍完這檔戲後回臺灣就已經在各個製作單位流傳開了，至於是誰
        放的消息不清楚。」、「（王橞霙說要把被告冰凍起來，有沒有明確表示要
        退出演藝圈？）他是說她要把他冰凍起來不幫她接戲，因為雙方有合約的
        問題。」等語益明，此外被告就原告對外公開稱被告已退出演藝圈不再接演
        藝工作之有利於己之事實，既未另行舉證以實其說，是其就此所辯，自難信
        為真實。
（四）、有關原告請求被告給付違約金一百萬元是否過高部分：按「違約金有賠償性
        違約金及懲罰性違約金，其效力各自不同。前者以違約金作為債務不履行所
        生損害之賠償總額。後者以強制債務之履行為目的，確保債權效力所定之強
        制罰，於債務不履行時，債權人除得請求支付違約金外，並得請求履行債務
        ，或不履行之損害賠償。當事人約定之違約金究屬何者，應依當事人之意思
        定之。」、「按民法第二百五十條就違約金之性質，區分為損害賠償預定性
        質之違約金，及懲罰性違約金，前者乃將債務不履行債務人應賠償之數額予
        以約定，亦即一旦有債務不履行情事發生，債務人即不待舉證證明其所受損
        害係因債務不履行所致及損害額之多寡，均得按約定違約金請求債務人支付
        ，此種違約金於債權人無損害時，不能請求。後者之違約金係以強制債務之
        履行為目的，確保債權效力所定之強制罰，故如債務人未依債之關係所定之
        債務履行時，債權人無論損害有無，皆得請求，且如有損害時，除懲罰性違
        約金，更得請求其他損害賠償。業經最高法院著有八十六年度台上字第一六
        二○號、八十字年度台上字第二八七九號判決可資參照，而查：
    １、本件兩造就違約賠償事項，於合約書第五條明訂：「乙方（即被告）於合約
        期間內，如有違反本合約書條款或不論任何原因終止履行義務時，即視為違
        約，乙方應負責一切之賠償（自合約生效之日起，甲方（即原告）因業務需
        要所負擔之宣傳、交際、交通等項費用及甲方代理乙方向外所簽合約未能履
        行應而賠償之損失），並應另賠償甲方新台幣貳佰萬元整，：：，乙方不得
        以違約已經賠償而作為解除本合約之條件，仍應繼續履行本合約至期滿為止
        。」，而上開約定明示被告於債務不履行時，原告除得請求支付違約金外，
        並得請求被告履行債務及不履行之損害賠償，是兩造上開違約金約定之性質
        ，核屬懲罰性違約金。
    ２、本件被告確有違約情事，已如前述，本院審酌(1)兩造自簽約之日（九十年十
        月十九日）起至解約之日（九十二年七月二十三日）止，為時近二年，被告
        於此期間，經原告之策劃推動及安排演出，至今仍為戲劇節目之配角，演出
        之收入共計約六十萬元，原告經紀酬勞則約為十五萬元（卷附原告提出之合
        約期間被告拍戲與活動明細表參照），故被告於合約期間收入不豐，原告獲
        利亦微；(2)系爭合約業因原告違約，經被告於九十二年七月二十三日合法解
        約，兩造合約期間僅一年九月餘，原告於此期間為推動策劃爭取被告演出機
        會所費勞力、物力尚屬有限等情，認原告請求一百萬元之違約金，確屬過高
        ，以二十萬元為當。
（五）、末按「損害賠償之債，以有損害之發生及有責原因之事實，並二者之間，有
        相當因果關係為成立要件，故原告所主張損害賠償之債，如不合於此項成立
        要件者，即難謂有損害賠償請求權存在。」最高法院三十年上字第一八號、
        四十八年台上字第四八一號判例著有明文。本件原告確有違約情事一節，固
        如前述，惟查：(1)兩造就原告違約一事，既未預為損害賠償額之約定；(2)合
        約期間原告非每月均能為被告爭得演出機會（被告所提之演出節目明細參照
        ）；(3)九十二年六月於三立電視台人員與原告接洽被告演出細說台灣電視劇
        時，原告拒為被告經紀演出事宜，嗣被告未經原告出面接洽（同意），即自
        行前往三立電視台拍攝該劇；(4)原告自九十二年六月間起即未為被告接洽演
        出機會，被告旋於同年次月解除兩造合約，是被告於九十二年六月至同年七
        月終止系爭合約時止，是否確實受有損害，損害之金額為何，均未據被告舉
        證以明之，是其辯稱伊對原告有損害賠償債權，並得以之與原告之違約金債
        權抵銷云云，自無可採。
五、綜上所述，本件被告於合約存續期間，有未經原告出面接洽並書面同意接受他人
    邀請進行演藝工作之違約情事，從而，原告依合約書第五條約定訴請被告給付違
    約金二十萬元，及自起訴狀繕本送達翌日（即九十二年九月九日）起至清償日止
    ，按年息百分之五計算之法定遲延利息，洵屬有據，應予准許，逾此部分為無理
    由，應予駁回。
六、本件因事證已臻明確，兩造其餘攻擊、防禦方法及所為之立證，經核與判決之結
    果不生影響，無庸逐一論述，併予敘明。
七、本判決就原告勝訴部分所命給付之金額未逾五十萬元，爰依職權宣告假執行，而
    被告就此陳明願供擔保，請求宣告免為假執行，經核尚無不合，爰酌定相當之擔
    保金額，予以准許。至原告敗訴部分，其假執行之聲請即失所附麗，應予駁回。
八、結論：本件原告之訴為一部有理由，一部無理由，爰依民事訴訟法第七十九條、
    第三百八十九條第一項第五款、第三百九十二條第二項，判決如主文。
中      華      民      國    九十二    年     十一     月     十五     日
                              民事第四庭  法  官    周玫芳
右為正本係照原本作成
如對本判決上訴，須於判決送達後廿日內向本院提出上訴狀
中      華      民      國    九十二    年     十一     月     十五     日
                                          書記官    郭麗琴


司法院資訊處製作；財團法人民間司法改革基金會備份。
